【裁判字號】    99,訴,194
【裁判日期】    990331
【裁判案由】    違反毒品危害防制條例
【裁判全文】
臺灣嘉義地方法院刑事判決               99年度訴字第194號
公  訴  人  臺灣嘉義地方法院檢察署檢察官
被      告  甲○○
指定辯護人  本院公設辯護人顏玲玲
上列被告因違反毒品危害防制條例案件，經檢察官提起公訴（99
年度毒偵字第180號）後，聲請改依協商程序而為判決，本院判
決如下：
    主  文
甲○○施用第一級毒品，累犯，處有期徒刑柒月。
    事 實 及 理 由
一、犯罪事實：甲○○前於民國96年間，因傷害案件，經臺灣桃
    園地方法院以95年度桃簡字第3142號判決判處減刑後有期徒
    刑2月確定，因毒品危害防制條例案件，經本院以96年度訴
    字第866號判決判處有期徒刑7月，上揭2罪經臺灣桃園地方
    法院以97年度聲字第1442號裁定應執行有期徒刑8月確定，
    於97年12月13日縮刑期滿執行完畢，翌日出監。且曾因施用
    毒品案件，經本院以89年度毒聲字第804號裁定應送勒戒處
    所觀察、勒戒，後因無繼續施用毒品傾向，於89年7月10 日
    執行完畢釋放，並經臺灣嘉義地方法院檢察署檢察官於89
    年7月11日以89年度毒偵字第784號為不起訴處分確定；復於
    上揭觀察、勒戒執行完畢釋放後5年內再犯施用毒品案件，
    經本院以89年度毒聲字第1838號裁定應送勒戒處所觀察、勒
    戒，後因有繼續施用毒品傾向，再以90年度毒聲字第125號
    裁定令入戒治處所強制戒治，嗣以90年度毒聲字第635號裁
    定裁定停止戒治，所餘戒治期間付保護管束，而於91年2月1
    日保護管束期滿未經撤銷，視為強制戒治期滿而執行完畢。
    詎仍不知悔改，基於施用第一級毒品海洛因之犯意，於98年
    12月20日下午3時許，在嘉義縣東石鄉漁人碼頭堤防，以將
    海洛因摻水置於針筒注射身體之方式，施用海洛因1次。嗣
    於同年月22日下午4時50分許，甲○○因另案通緝在其嘉義
    縣東石鄉之住處為警查獲，經甲○○同意採其尿液送驗，結
    果確呈海洛因進入人體後經代謝作用所分解生成之嗎啡陽性
    反應，始悉上情。
二、證據：
    （一）被告甲○○於警詢及本院訊問中之自白。
    （二）卷附代號及真實姓名對照表、臺灣檢驗科技股份有限
          公司99年1月13日濫用藥物尿液檢驗報告、臺灣高等
          法院被告前案紀錄表各1份。按施用第一、二級毒品
          為犯罪行為，毒品危害防制條例第10條定有處罰明文
          。故施用第一、二級毒品者，依前揭規定本應科以刑
          罰。惟基於刑事政策，對合於一定條件之施用者，則
          依同條例第20條、第23條之規定，施以觀察、勒戒及
          強制戒治之保安處分。又毒品危害防制條例於92年7
          月9日修正公布，自93年1月9日施行，其中第20條、
          第23條將施用毒品之刑事處遇程序，區分為「初犯」
          及「5年內再犯」、「5年後再犯」。依其立法理由之
          說明：「初犯」，經觀察、勒戒或強制戒治後，應為
          不起訴處分或不付審理之裁定；經觀察、勒戒或強制
          戒治執行完畢釋放後，「5年內再犯」者，因其再犯
          率甚高，原實施之觀察、勒戒及強制戒治既已無法收
          其實效，爰依法追訴或裁定交付審理。至於經觀察、
          勒戒或強制戒治執行完畢釋放後，「5年後再犯」者
          ，前所實施之觀察、勒戒或強制戒治已足以遮斷其施
          用毒品之毒癮，為期自新及協助其斷除毒癮，仍適用
          「初犯」規定，先經觀察、勒戒或強制戒治之程序。
          從而依修正後之規定，僅限於「初犯」及「5年後再
          犯」2種情形，始應先經觀察、勒戒或強制戒治程序
          。倘被告於5年內已再犯，經依法追訴處罰，縱其第3
          次（或第3次以上）再度施用毒品之時間，在初犯經
          觀察、勒戒或強制戒治執行完畢釋放5年以後，已不
          合於「5年後再犯」之規定，且因已於「5年內再犯」
          ，顯見其再犯率甚高，原實施觀察、勒戒或強制戒治
          ，已無法收其實效，即應依該條例第10條處罰。至於
          第3次（或第3次以上）施用毒品之時間，是否宜有期
          間限制？以多久為適宜？則分屬刑事政策、專門醫學
          之範圍，非審判機關所能決定，有待循立法途徑解決
          。本件被告於「初犯」經觀察、勒戒及強制戒治後，
          曾於5年內再犯施用毒品案件，經依法追訴處罰，揆
          諸上揭說明，本案自無再經觀察、勒戒及強制戒治之
          必要，檢察官逕行起訴，即無不合。
三、本件經檢察官與被告、辯護人於審判外達成協商之合意且被
    告已認罪，其合意內容為：被告願受科刑範圍為有期徒刑7
    月。經查：上開協商合意並無刑事訴訟法第455條之4第1項
    所列情形，檢察官聲請改依協商程序而為判決，本院合議庭
    裁定由受命法官獨任以簡式審判程序審理後，爰不經言詞辯
    論，於協商合意範圍內為協商判決。
四、應適用之法條：刑事訴訟法第273條之1第1項、第455條之2
    第1項、第455條之4第2項、第455條之8、第454條，毒品危
    害防制條例第10條第1項，刑法第11條前段、第47條第1項，
    判決如主文。
五、本判決除有刑事訴訟法第455條之4第1項第1款、第2款、第4
    款、第6款、第7款所定情形之一，或違反同條第2項規定者
    外，不得上訴。
六、如有上開得上訴之情形，得自收受判決送達之日起10日內，
    向本院提出上訴書狀，上訴於第二審法院。
中    華    民    國    99    年    3     月    31    日
                  刑事第四庭  法  官  吳育霖
以上正本證明與原本無異。
本判決除有刑事訴訟法第455條之4第1項第1款、第2款、第4款、
第6款、第7款所定情形之一，或違反同條第2項規定者外，不得
上訴。如有上開得上訴之情形，得自收受判決送達之日起10 日
內，向本院提出上訴書狀，上訴於第二審法院。
中    華    民    國    99    年    3     月    31    日
                              書記官  陳俊男
附錄本案論罪科刑法條：
毒品危害防制條例第10條
施用第一級毒品者，處6月以上5年以下有期徒刑。
施用第二級毒品者，處3年以下有期徒刑。

司法院資訊處製作；財團法人民間司法改革基金會備份。
